【裁判字號】    88,訴,3482
【裁判日期】    890620
【裁判案由】    清償借款
【裁判全文】
臺灣臺北地方法院民事判決  八十八年度訴字第三四八二號
    原      告    台灣中小企業銀行股份有限公司
    法定代理人    己○○
    訴訟代理人    丁○○
    被      告    昱鎧科技發展股份有限公司
                              設台北市○○○路○段三三六號三樓之三
    兼法定代理人  甲○○      住台北市○○○路○段二一六巷三三弄十號六樓
    被      告    戊○○      .
    被      告    丙○○      住台北縣新店市○○路十九巷十六號二樓
    訴訟代理人    張冀明律師  住台北市○○○路二０五號六樓
    複  代理人    乙○○      .
右當事人間清償借款事件，本院判決如左：
    主    文
被告應連帶給付原告新台幣肆佰零柒萬元，其中新臺幣壹佰肆拾伍萬元部分，自民國
八十八年二月二十四日起，按年息百分之五計算之利息，並自民國八十八年五月四日
起，逾期在六個月以內者，按上開利率百分之十，逾期在六個月以上者，其超過部分
按上開利率百分之二十計付違約金；其中新臺幣貳佰零玖萬元部分，自民國八十八年
四月六日起，按年息百分之五計算之利息，並自民國八十八年六月六日起，逾期在六
個月以內者，按上開利率百分之十，逾期在六個月以上者，其超過部分按上開利率百
分之二十計付違約金；其中新臺幣伍拾參萬元部分，自民國八十八年四月十六日起，
按年息百分之五計算之利息，並自民國八十八年五月十六日起，逾期在六個月以內者
，按上開利率百分之十，逾期在六個月以上者，其超過部分按上開利率百分之二十計
付違約金。
原告其餘之訴駁回。
訴訟費用由被告連帶負擔。
    事    實
甲、原告方面：
壹、聲明：
一、被告應連帶給付原告新台幣肆佰零柒萬元，其中新臺幣壹佰肆拾伍萬元部分，自
    民國八十八年二月二十四日起，按年息百分之五計算之利息，並自民國八十八年
    三月二十四日起，逾期在六個月以內者，按上開利率百分之十，逾期在六個月以
    上者，其超過部分按上開利率百分之二十計付違約金；其中新臺幣貳佰零玖萬元
    部分，自民國八十八年四月六日起，按年息百分之五計算之利息，並自民國八十
    八年五月六日起，逾期在六個月以內者，按上開利率百分之十，逾期在六個月以
    上者，其超過部分按上開利率百分之二十計付違約金；其中新臺幣伍拾參萬元部
    分，自民國八十八年四月十六日起，按年息百分之五計算之利息，並自民國八十
    八年五月十六日起，逾期在六個月以內者，按上開利率百分之十，逾期在六個月
    以上者，其超過部分按上開利率百分之二十計付違約金。
二、訴訟費用由被告連帶負擔。
貳、陳述：被告昱鎧科技發展股份有限公司（下稱昱鎧公司）於民國八十七年三月十
    三日邀同被告甲○○、戊○○、丙○○等為連帶保證人，與原告簽訂國內信用狀
    融資契約、出口押匯總質權書、出口押匯總質權書增補條款、授信約定書，融資
    額度新台幣（下同）壹仟萬元，額度動用期間為八十七年三段十三日起至八十八
    年三月十三日止，逕由被告昱鎧公司出具開發信用狀申請等文件申請循環動用，
    被告昱鎧公司分別於八十七年六月三日出具授信動用申請書並簽借據一紙，借款
    壹佰玖拾伍萬元，期間自八十七年六月三日起至同年十二月三日止，利率為九點
    五五；於八十七年六月五日出具授信動用申請書並簽借據一紙，借款貳佰零玖萬
    元，期間自八十七年六月五日起至同年十二月五日止，利率為九點五五；於八十
    七年六月十九日出具授信動用申請書並簽借據一紙，借款伍拾參萬元，期間自八
    十七年六月十九日起至同年十二月十九日止，利率為九點五五等三筆，上開三筆
    借款，被告應依約按月清償利息，如有任何一期本金或利息未如期清償，除仍按
    上開利率計算外，逾期在六個月以內部分，另按原訂利率之一成加付違約金，逾
    期六個月以上者，其超逾六個月部分，違約金加倍計付。嗣被告昱鎧公司於八十
    八年一月二十七日向原告申請展延，經原告同意，簽訂授信條件變更申請書，同
    意被告之申請變更，另簽訂展延到期日契約書三份，其中借款壹佰玖拾伍萬元部
    分經部分清償後，尚欠借款壹佰肆拾伍萬元，將借款期限延至八十八年五月三日
    ；借款貳佰零玖萬元部分，將原借款期限延至八十八年六月五日，借款伍拾參萬
    元部分，將原借款期限延至八十八年四月十五日。嗣被告昱鎧公司於八十八年四
    月十四日出具申請書，請求將三筆候款展延六個月，惟未經原告核准。被告昱鎧
    公司應依約按期清償本息，如有一期本金或利息未按期清償，所有債務即視為全
    部到期，被告等均喪失期限利益，被告鎧昱公司僅對借款壹佰玖拾伍萬元部分（
    經部分清償尚有借款壹佰肆拾伍萬元）僅清償至八十八年二月二十三日，借款貳
    佰零玖萬元部分僅清償至八十八年四月五日，借款伍拾參萬元部分僅清償至八十
    八年四月十五日，總計積欠肆佰零柒萬元及如聲明之利息、違約金，經催討無效
    ，被告等應負連帶給付責任。
參、證據：提出國內信用狀融資契約、出口押匯總質權書、出口押匯總質權書增補條
    款、申請書等影本各一紙、授信約定書影本二紙、授信動用申請書、展延到期日
    契約書等影本三紙、變更印鑑申請書影本等為證。
乙、被告方面：
壹、被告丙○○部分：
一、聲明：請求駁回原告之訴。
二、陳述：
（一）查原告以其公司內部文件，主張已對昱鎧公司合法催告，乃請求被告等連帶償
      還昱鎧公司所欠三筆借款，及自八十八年二月二十四日起，依百分之九點五五
      計算之利息及違約金云云。惟查：按非對話為而為意思表示者，其意思表示以
      通知達到相對人時，發生效力，民法第九十五條第一項定有明文。又依原告與
      昱鎧公司所簽「授信約定書」第五條第二項所載：「立約人對貴行所負一切債
      務，如有左列情形之一時，經由貴行事先通知或催告後，貴行得減少對立約人
      之授信額度或縮短借款期限，或視為全部到期」。查原告雖主張其曾於八十八
      年五月二十九日以（八八）催字第五○一一號函催告昱鎧公司，惟其並未提出
      昱鎧公司究有無收受上開催告函，是其未舉證以實其說，其主張殊無理由。退
      一步言，倘其證明其已合法催告，惟查，上開催告函同時列舉一百四十五萬、
      二百零九萬及五十三萬等三筆借款，惟其僅列上開五十三萬元之到期日即八十
      八年四月十五日，是上開催告函內容並不明確，則其究有無合法催告即生疑義
      ，是其主張無理由。
（二）再查，原告以其公司內部相關放款文件為證，主張昱鎧公司確曾依「國內信用
      狀融資契約」向其借款一百九十五萬元云云。惟查：
    １依原告所提昱鎧公司於八十七年四月二十九日所為「開發國內即期不可撤銷信
      用狀申請書」（以下簡稱「申請書」）、「ＰＲＯＦＯＲＭＡ  ＩＮＶＯＩＣ
      Ｅ」及統一發票所載，昱鎧公司向原告申請之金額為二百十七萬一千四百元，
      此並為原告所自認，則上開文件所載金額顯與原告主張不符。縱依原告所陳，
      昱鎧公司曾自行支付百分之十之保證金云云，惟查，上開二百十七萬一千四百
      元之百分之九十為一百九十五萬四千二百六十元，顯非原告主張之一百九十五
      萬元。按銀行對於放款錙銖必計，此由原告請求之利息計算即可略知一、二，
      則倘昱鎧公司果曾依國內信用狀融資契約及該申請書等向其借款，且曾先行償
      付五十萬元，則原告焉會僅主張一百四十五萬元，而置其餘四千二百六十元於
      不顧？是該文件顯不能證明。
    ２又，依原告此次所提上開申請書之記載，原告之營業單位核定額度為一千一百
      十萬元，且昱鎧公司於申請動用上開二百十七萬一千四百元時，其業已動用二
      百零九萬三千七百元，尚可動用之金額為九百萬零六千三百元。惟查，依原告
      起訴所提之昱鎧公司「授信動用申請書」之記載，當昱鎧公司申請動用一百九
      十五萬元時，其已動用之金額為二百九十一萬八千二百八十元，尚可動用之餘
      額為七百零八萬一千七百二十元，則兩者顯然不符。按上開申請書及不可撤銷
      信用狀申請書均為原告所提出，惟其前後所提資料，無論就授信額度、已動用
      金額及尚可動用之金額無一相同，顯見原告之主張前後矛盾，自無可採。
（三）又，原告主張昱鎧公司未依約支付利息云云。惟查：
    １有關昱鎧公司一百四十五萬元借款部分，非以國內信用狀融資合約為據，被告
      自不負開借款之責，已如前述，是原告此部分之主張，自無理由。
    ２退一步言，倘  鈞院仍認被告應就上開一百四十五萬元部分付連帶責任時，惟
      查，原告主張之上開借款利息計算基礎為百分之九點五五，依其所提「權限內
      授信申請書附表」所載，利率依原告之基本放款利率加１．０３％即９．７１
      ％，採機動計算。雖其主張依百分之九點五五請求，對被告顯屬有利云云，惟
      由此益見原告之請求無據。按原告未曾與昱鎧公司約定利率，已如前述，則其
      主張，實無理由。
    ３至於，原告請求被告連帶給付利息及違約金部分，查被告就昱鎧公司積欠之一
      百四十五萬元部分，既不負連帶責任，則原告自之主張即無理由。況，昱鎧公
      司就二百零九萬元借款利息部分，清償至八十八年四月五日；且就五十三萬元
      借款利息部分，清償至八十八年四月十五日，則原告請求上開三筆借款之利息
      及違約金一併自八十八年二月二十四日起算，顯非正當。
    ４又原告所提八十八年五月二十九日之催告函件，為其公司內部日期，其對外行
      文送達昱鎧公司之時間必在該日期之後；又，依該函所載，原告給予昱鎧公司
      七日之寬限期，是依上開約定書第五條第二項之約定，原告將昱鎧公司之借款
      視為全部到期，其亦應以催告函送達昱鎧公司後之第七日為主，是原告主張自
      八十八年二月二十四日起算，亦無理由。
貳、被告昱鎧公司、甲○○、戊○○部分：
    被告昱鎧公司、甲○○、戊○○未於言詞辯論期日到場，亦未提出準備書狀作何
    聲明或陳述。
    理    由
一、程序方面：
    本件被告昱鎧公司、甲○○、戊○○均未於言詞辯論期日到場，核無民事訴訟法
    第三百八十六條各款所列情形，爰依原告之聲請，由其一造辯論而為判決。
二、得心證之理由：
（一）原告主張被告昱鎧公司邀同被告甲○○、戊○○、丙○○等為連帶保證人，簽
      訂信用狀融資契約，嗣屆期延展，業經兩造同意，惟延展後屆期仍未給付之事
      實，已據其提出與所述相符之國內信用狀融資契約、出口押匯總質權書、出口
      押匯總質權書增補條款、申請書等影本各一紙、授信約定書影本二紙、授信動
      用申請書、展延到期日契約書等影本三紙、變更印鑑申請書影本等為證，原告
      此部分之主張為可採信。
（二）被告丙○○雖以：
    １原告未合法催告被告清償債務。
    ２昱鎧公司向原告申請之金額為二百十七萬一千四百元，原告所提之文件所載金
      額顯與原告主張不符，其文件不足採及原告所提出之申請書及不可撤銷信用狀
      申請書其前後所提資料，無論就授信額度、已動用金額及尚可動用之金額無一
      相同，顯見原告之主張前後矛盾，自無可採。
    ３昱鎧公司一百四十五萬元借款部分，非以國內信用狀融資合約為據，被告自不
      負開借款之責。
    ４昱鎧公司就二百零九萬元借款利息部分，清償至八十八年四月五日；且就五十
      三萬元借款利息部分，清償至八十八年四月十五日，則原告請求上開三筆借款
      之利息及違約金一併自八十八年二月二十四日起算，顯非正當。
      云云置辯。
（三）然查：原告與被告昱鎧公司間所訂立之融資借款契約均定有清償期限，自屬定
      期債務，被告昱鎧公司屆期未給付，即屬遲延，原告有無合法催告，並不影響
      被告昱鎧公司屆期未清償之事實。至被告張紹鑑以昱鎧公司向原告申請之金額
      為二百十七萬一千四百元，與原告所稱一百九十五萬元借款不符抗辯，然原告
      不為全部請求，僅為部分請求，亦係其權利，則既係在其墊款範圍內請求，自
      無不許之理，被告張紹鑑之抗辯，亦屬無稽。又被告昱鎧公司向原告訂立信用
      狀融資契約後，向原告申請授信動用，並出具借據，各有授信動用申請書及借
      據等可資佐證，被告丙○○稱該一百四十五萬元部分非國內信用狀融資約，然
      原告該一百九十五萬元（原告請求一百四十五萬元）除借據外，尚有授信動用
      申請書可憑，其數額均同，自堪認該筆借款確係依前開融資契約借款，被告張
      紹鑑前開主張，尚難採信。至於被告丙○○認上開三筆借款請求之清償日分別
      在八十八年四月五日（二百零九萬元部分）及八十八年四月十五日（五十三萬
      元部分），其利息及違約金一併自八十八年二月二十四日起算，顯非正當等情
      ，查原告所請求三筆借款，其中壹佰肆拾伍萬元部分利息僅繳至八十八年二月
      二十三日，貳佰零玖萬元部分僅繳至八十八年四月五日，伍拾參萬元部分繳至
      八十八年四月十五日，則被告昱鎧公司對前開繳息日翌日起算之利息，自亦責
      清償之責，被告甲○○、戊○○、丙○○既負連帶清償之責，自亦應連帶清償
      ；惟原告既同意被告昱鎧公司就壹佰肆拾伍萬元部分，借款期限延至八十八年
      五月三日，被告昱鎧公司屆期未清償，則於八十八年五月四日即屬違約，其違
      約金之起算日則應自八十八年五月四日起算，昱鎧公司就貳佰零玖萬元部分，
      借款期限延至八十八年六月五日，其違約金之起算日則應自八十八年六月六日
      起算，原告請求就其中新臺幣壹佰肆拾伍萬元部分，其違約金自民國八十八年
      三月二十四日起算；其中新臺幣貳佰零玖萬元部分，違約金自民國八十八年五
      月六日起算，逾期在六個月以內者，按上開利率百分之十，逾期在六個月以上
      者，其超過部分按上開利率百分之二十計付違約金，其起算日應自前開所述之
      逾期日起算，逾此範圍之請求，即屬無據。
三、綜上所述，原告據消費借貸之法律關係提起本訴，請求被告應連帶給付新台幣肆
    佰零柒萬元，其中新臺幣壹佰肆拾伍萬元部分，自民國八十八年二月二十四日起
    ，按年息百分之五計算之利息，並自民國八十八年五月四日起，逾期在六個月以
    內者，按上開利率百分之十，逾期在六個月以上者，其超過部分按上開利率百分
    之二十計付違約金；其中新臺幣貳佰零玖萬元部分，自民國八十八年四月六日起
    ，按年息百分之五計算之利息，並自民國八十八年六月六日起，逾期在六個月以
    內者，按上開利率百分之十，逾期在六個月以上者，其超過部分按上開利率百分
    之二十計付違約金；其中新臺幣伍拾參萬元部分，自民國八十八年四月十六日起
    ，按年息百分之五計算之利息，並自民國八十八年五月十六日起，逾期在六個月
    以內者，按上開利率百分之十，逾期在六個月以上者，其超過部分按上開利率百
    分之二十計付違約金，即無不合，應予准許。然逾此範圍部分，即無理由，應予
    駁回。
四、結論：原告之訴為一部有理由，一部無理由，依民事訴訟法第三百八十五條第一
    項前段、第七十九條但書、第八十五條第二項，判決如主文。
中      華      民      國    八十九    年      六      月     二十     日
                                民事第四庭法      官  蔡政哲
右為正本係照原本作成
如對本判決上訴，須於判決送達後廿日內向本院提出上訴狀
中      華      民      國    八十九    年      五      月     二十二     日
                                          法院書記官  林鈴芬


司法院資訊處製作；財團法人民間司法改革基金會備份。
